【裁判字號】    98,易緝,88
【裁判日期】    980625
【裁判案由】    侵占
【裁判全文】
臺灣臺北地方法院刑事判決              98年度易緝字第88號
公  訴  人  臺灣臺北地方法院檢察署檢察官
被      告  甲○○
                    （另案在臺灣新竹監獄執行中）
上列被告侵占案件，經檢察官提起公訴（96年度偵緝字第1971號
），本院判決如下：
    主  文
甲○○意圖為自己不法之所有，而侵占自己持有他人之物，累犯
，處有期徒刑肆月，如易科罰金，以新臺幣壹仟元折算壹日；減
為有期徒刑貳月，如易科罰金，以新臺幣壹仟元折算壹日。
    事  實
一、甲○○前曾於民國92年間因偽造文書案件，經臺灣高等法院
    於92年10月30日以92年度上訴字第1717號判決判處有期徒刑
    1 年4 月，嗣經提起上訴，經最高法院於93年2 月5 日以93
    年度台上字第430 號判決駁回上訴確定，並於93年11月2 日
    縮刑期滿執行完畢。甲○○猶不知悔改，其原受僱於乙○○
    並負責在工地工作之臨時工人，於96年3 月11日知悉乙○○
    欲向丙○○收取點工之工人薪資款項，即向乙○○表示可代
    為收取之情，乙○○同意後，甲○○隨即於96年3 月11日20
    時許，前往丙○○位於臺北市萬華區○○○路○ 段261 號3
    樓之19之住處，丙○○並將前開款項新臺幣（下同）44,100
     元 交付予甲○○收執，惟甲○○並未依約將所收取之款項
    交還乙○○，竟意圖為自己不法之所有，將該44,100元款項
    留供己花用，而侵占入己。嗣同日乙○○因遲未見甲○○前
    來繳付所收取之款項，幾經與甲○○聯絡，均遍尋不著，始
    查知上情。
二、案經乙○○訴由臺北市政府警察局萬華分局報請臺灣臺北地
    方法院檢察署檢察官提起公訴。
    理  由
壹、證據能力：
    按被告以外之人於審判外之言詞或書面陳述，除法律有規定
    者外，不得作為證據。又被告以外之人於審判外之陳述，雖
    不符前4 條之規定，而經當事人於審判程序同意作為證據，
    法院審酌該言詞陳述或書面陳述作成時之情況，認為適當者
    ，亦得為證據。當事人、代理人或辯護人於法院調查證據時
    ，知有第159 條第1 項不得為證據之情形，而未於言詞辯論
    終結前聲明異議者，視為有前項同意，刑事訴訟法159 條第
    1 項、第159 條之5 分別定有明文。查證人乙○○、丙○○
    於偵查中之陳述，對被告甲○○而言，為審判外之陳述而屬
    傳聞證據，惟被告於本院審理中，並不爭執證據能力（僅爭
    執證詞之證明力），復未曾於言詞辯論終結前聲明異議，而
    本院審酌該等證人於陳述作成時之情況，並無違法取證及證
    明力過低之瑕疵，亦認以之作為證據為適當，依前揭規定說
    明，自得為證據。
貳、實體方面：
一、訊據被告矢口否認有何侵占犯行，辯稱：當日證人乙○○是
    有叫伊去向證人丙○○收取費用，但伊並沒有去，也沒有向
    證人丙○○收取44,100元。另檢察官應提出伊簽收款項收據
    來證明證人丙○○確實有交付金錢給伊云云。經查：
  (一)上開犯罪事實，業經被告於本院訊問時已坦承不諱（見96年
    度易字第2968號刑事卷第57頁背面至第58頁），核與證人乙○○於偵查及本院審理中（見96年度偵緝字第1971號偵查卷
    第29頁至第30頁、98年度易緝字第88號刑事卷本院98年6 月
    11日審判筆錄第2 頁至第4 頁）、證人丙○○於偵查中（同
    前偵查卷第30頁至第31頁）證述情節相符合。
  (二)雖被告嗣後改稱：證人乙○○當日雖有叫伊去向證人丙○○
    收取費用，但伊並沒有去，也有沒有向證人丙○○收取44,1
    00元云云，惟查：
  (1)依被告於本院訊問時供稱：確實有檢察官起訴書所載這件事
    情。因為證人乙○○欠伊一些工錢沒有給伊，證人乙○○叫
    伊去收帳，不幫證人乙○○收錢也不行，伊本還要還證人乙○○10,000多元，要把自己工資先扣下來，但證人乙○○說
    不行，並說要告伊等語（見96年度易字第2968號刑事卷第57
    頁背面至第58頁），已明確坦承有於96年3 月11日代替證人
    陳枝彬向證人丙○○收取44, 100 元後，卻未交回證人乙○○收執之情形。
  (2)又依證人乙○○於偵查及本院審理中均一致證稱：被告是伊
    臨時工，負責在工地作粗工。本案是被告主動表示要幫忙向
    證人丙○○收錢，因為被告之前有幫伊收過錢，都有繳回，
    所以才同意被告代為向證人丙○○收錢。當天晚上伊打電話
    給證人丙○○，證人丙○○說錢已經給被告，伊才知道這件
    事。伊當天晚上有傳簡訊給被告說只有幾萬元，只要被告出
    面，伊願意原諒，但被告都沒有聯絡等語（見96年度偵緝字
    第1971號偵查卷第29頁至第30頁、98年度易緝字第88號刑事
    卷本院98年6 月11日審判筆錄第2 頁至第4 頁）；證人丙○○於偵查中具結證稱：伊工人不夠會向證人乙○○調工人，
    關於調得工人之工錢都是付給證人乙○○，96年3 月間也有
    向證人乙○○調工人，要付給證人乙○○40,000多元工資，
    後來是甲○○來領的。甲○○是晚間來領取的，是最後1 個
    來領款的等語（同前偵查卷第30頁），而證人乙○○、丙○○與被告除本案糾紛外，並無恩怨、仇恨關係，此為被告所
    不否認，證人乙○○、丙○○實無為虛妄陳述，故意誣陷被
    告之必要，且證人乙○○、丙○○前揭證述內容，亦均與被
    告前揭於本院訊問時供述情節相吻，基此，足認被告本次於
    前開時、地經由證人乙○○同意，前往向證人丙○○收取借
    調工人薪資44,100元後，惟被告並未依約將所收取之款項全
    數交還證人乙○○，反而留供己花用，被告主觀上顯有將該
    款項易持有為所有之不法所有意圖，甚為明確。是被告前揭
    所辯，不足採信。
  (三)綜上所述，本件事證明確，被告犯行堪以認定，應依法論科
    。
二、核被告所為，係犯刑法第335 條第1 項之侵占罪。又查被告
    有事實欄所載之犯罪科刑及執行情形，此有臺灣高等法院被
    告前案紀錄表存卷可按，其受有期徒刑之執行完畢後5 年以
    內再犯本件有期徒刑以上之罪，係屬累犯，應依法加重其刑
    。爰審酌被告不思以己力正當謀生，反意圖不勞而獲，侵害
    他人之財產權，所為實屬非是，且參酌被告犯罪後，於本院
    審理期間，一再否認犯行，態度不佳，及本案所侵占金額等
    一切情狀，量處如主文所示之刑，並諭知易科罰金之折算標
    準。本諸前述理由，本院認對被告科以有期徒刑4 月即足收
    懲儆被告之效，公訴人求處有期徒刑1 年，要難依其所請。
    又本件被告之犯罪時間為96年4 月24日之前，且被告係在96
    年7 月23日，因逃匿而經臺灣臺北地方法院檢察署發布通緝
    ，嗣被告於96年8 月5 日經警緝獲情，此有臺灣臺北地方法
    院檢察署通緝書、移送書、報到單各1 份在卷可稽，是其並
    無上開條例第5 條不得減刑規定之適用，爰依同條例第2 條
    第1 項第3 款規定，減其宣告刑2 分之1 ，並諭知易科罰金
    之折算標準。
據上論斷，應依刑事訴訟法第299 條第1 項前段，刑法第335 條
第1 項、第47條第1 項、第41條第1 項前段，刑法施行法第1 條
之1 ，中華民國96年罪犯減刑條例第2 條第1 項第3 款、第7 條
、第9 條，判決如主文。
本案經檢察官楊雅清到庭執行職務。
中    華    民    國    98    年    6     月    25    日
                        臺灣臺北地方法院刑事第十七庭
                              審判長法  官  劉煌基
                                    法  官  葉力旗
                                    法  官  賴淑美
上正本證明與原本無異。
如不服本判決應於收受送達後10日內向本院提出上訴書狀，並應
敘述具體理由；其未敘述上訴理由者，應於上訴期間屆滿後20日
內向本院補提理由書（均須按他造當事人之人數附繕）「切勿逕
送上級法院」。
                                    書記官  許翠燕
中    華    民    國    98    年    6     月    25    日
附錄本案論罪科刑法條全文
中華民國刑法第335條
（普通侵占罪）
意圖為自己或第三人不法之所有，而侵占自己持有他人之物者，
處5 年以下有期徒刑、拘役或科或併科1 千元以下罰金。
前項之未遂犯罰之。


司法院資訊處製作；財團法人民間司法改革基金會備份。
